【裁判字號】    89,易,2448
【裁判日期】    890915
【裁判案由】    侵占
【裁判全文】
臺灣臺中地方法院刑事判決                        八十九年度易字第二四四八號
    公  訴  人  台灣台中地方法院檢察署檢察官
    被      告  乙○○
右列被告因侵占案件，經檢察官提起公訴（八十九年度偵字第五九五○號），本院判
決如左：
    主  文
乙○○連續意圖為自己不法之所有，而侵占對於業務上所持有之物，處有期徒刑壹年
陸月。緩刑伍年。
    事  實
一、乙○○自民國（下同）八十八年六月一日起至八十九年一月二十五日止，在台中
    市西屯區○○區○路二號之甲○○○股份有限公司（下稱中部公司）文雅營業所
    ，擔任業務代表職務，負責與客戶簽訂契約，交付客戶所訂購之車輛並向客戶收
    取車款、汽車保險費事宜，為從事業務之人，詎乙○○竟基於意圖為自己不法所
    有之概括犯意，連續在附表所示之日期，收取附表所示之客戶所支付之車款及配
    件款，共計新台幣（下同）八十萬二千七百七十元後，未將上開款項交付中部公
    司，而變易持有為所有，將上開項款侵占入己，挪為他用。
二、案經中部公司訴由臺灣臺中地方法院檢察署檢察官偵查起訴。
    理  由
一、訊據被告乙○○固坦承於上開時地，收受車款及保險款，並予挪為己用，惟辯稱
    ：配件款伊可以先用，等公司開發收據向伊要時，伊才上繳云云。惟查，告訴人
    中部公司指稱：依告訴人公司之規定，業務代表收取客戶款項時應於當日繳回公
    司，公司並嚴格查核業務代表收款情形，故告訴人公司並未同意業務代表有就收
    取之款項先行使用之權；又依社會交易習慣，客戶訂車及談妥配件安裝至客戶交
    車有一段時間差距，客戶繳付尾款原則是在交車時交付，故繳付時期非有一定期
    間，而帳單至隔月出單，主要目的乃在通知及催促業務代表收取及繳納款項，而
    非可至隔月繳款等語明確，復有告訴人公司提出之附表所示之車款客戶之訂購合
    約書、存款憑條各五紙、配件明細乙份、被告所出具之本票六張及清償切結書乙
    紙附卷可佐，足證被告乙○○任收款業務，對所收得之客戶貨款，明知應交還公
    司，竟未予交還，且挪為己用，其具為自己不法所有之意圖甚明。被告所辯顯係
    臨訟飾卸之詞，不足採信。本件事証明確，被告業務侵占犯行堪予認定。
二、被告乙○○係中部公司之業務代表，負責與客戶簽訂契約，交付客戶所訂購之車
    輛並向客戶收取車款、汽車保險費事宜，係從事業務之人。核被告所為，係犯刑
    法第三百三十六條第二項之業務侵占罪。又被告先後多次業務侵占行為，時間緊
    接，所犯罪名相同，顯係出於概括之犯意為之，為連續犯，爰依刑法第五十六條
    之規定以一罪論，並加重其刑。爰審酌被告業已與告訴人中部公司和解，有和解
    書及同意書各乙紙在卷可稽，暨考其犯罪之動機、目的、手段等一切情狀，量處
    如主文所示之刑。末查，被告前未曾受有期徒刑以上刑之宣告，有台灣高等法院
    被告全國前案紀錄表在卷可按，被告業已將部分款項返還告訴人，並與告訴人和
    解，尚具悔意，其經此教訓，信其當知警惕而無再犯之虞，本院綜核各情，所宣
    告之刑，認以暫不執行為適當，併予宣告緩刑五年，以啟自新。
據上論斷，依刑事訴訟法第二百九十九條第一項前段、刑法第五十六條、第三百三十
六條第二項、第七十四條第一款，罰金罰鍰提高標準條例第一條前段，判決如主文。
中      華      民      國      八十九      年      九      月  十五    日
                                台灣台中地方法院刑事第二庭
                                    審判長  法  官  蔡名曜
                                            法  官  林靜芬
                                            法  官  劉麗瑛
右正本證明與原本無異。
如不服本判決，應於送達後十日內向本院提出上訴狀 （須附繕本） ，上訴於台灣高
法院台中分院。
                                        書記官
中      華      民      國      八十九      年      九      月  十五    日
附錄論罪科刑法條
刑法第三百三十六條第二項之業務侵占罪
對於業務上所持有之物，犯前條第一項之罪者，處六月以上五年以下有期徒刑，得併
科三千元以下罰金。


司法院資訊處製作；財團法人民間司法改革基金會備份。
